臺灣高等法院臺中分院刑事判決　　　　100年度上訴字第848號
上　訴　人
即　被　告　謝宗奇
指定辯護人　本院公設辯護人　 賴泰鈞
上列上訴人因違反毒品危害防制條例案件，不服臺灣臺中地方法
院100年度訴字第112號中華民國100年3月15日第一審判決（起訴
案號：臺灣臺中地方法院檢察署），提起上訴，本院判決如下：
    主  文
原判決關於謝宗奇部分撤銷。
謝宗奇犯如附表甲編號一至五所示之各罪，各處附表甲編號一至
五所示之刑(含主刑及從刑)。主刑部分應執行有期徒刑肆年。
    事  實
一、謝宗奇（綽號「捲毛」）與綽號「阿樺」之陳俊樺（其販賣
    毒品甲基安非他命及轉讓禁藥甲基安非他命犯行，業經原審
    判處罪刑確定）均明知甲基安非他命屬毒品危害防制條例所
    列之第二級毒品，不得販賣，竟意圖營利，共同基於販賣甲
    基安非他命之犯意聯絡與行為分擔，於：
  (一)民國(下同)99年9月13日23時許，先由張博凱以門號0000000
    000號行動電話與陳俊樺所有並持用之門號0000000000號行
    動電話聯絡後，由謝宗奇駕駛車牌號碼不詳之自小客車，搭
    載陳俊樺前往臺中市○○區○○路2段某巷口之全家便利商
    店前，由陳俊樺販售新臺幣（下同）500元之甲基安非他命1
    小包予張博凱指定前來之友人鄭源慶，並收取鄭源慶給付之
    現金500元，所得款項則與謝宗奇朋分花用。
  (二)99年9月16日17時許，先由羅仁志以門號0000000000號行動
    電話與陳俊樺所有並持用之門號0000000000號行動電話聯絡
    後，由謝宗奇駕駛車牌號碼不詳之自小客車，搭載陳俊樺前
    往臺中市太平區公所附近之OK便利商店前，由陳俊樺販售1,
    000元之甲基安非他命1小包予羅仁志，並收取羅仁志給付之
    現金1,000元，所得款項則與謝宗奇朋分花用。
  (三)99年9月17日凌晨2時許，先由少年吳○芳（民國83年生，真
    實姓名年籍詳卷）以門號0000000000號行動電話與陳俊樺所
    有並持用之門號0000000000號行動電話聯絡後，由謝宗奇駕
    駛車牌號碼不詳之自小客車，搭載陳俊樺前往臺中市太平區
    太平國中附近之全家便利商店前，並由陳俊樺分別販售5,00
    元及1,000元之甲基安非他命2小包予吳○芳，並收取吳○芳
    給付之現金1,500元，所得款項則與謝宗奇朋分花用。
  (四)99年10月12日17時許，先由羅仁志以門號0000000000號行動
    電話與陳俊樺所有並持用之門號0000000000號行動電話聯絡
    後，由陳俊樺指派謝宗奇駕駛車牌號碼不詳之自小客車，前
    往臺中市太平區太平國中附近之全家便利商店前，由謝宗奇
    販售1,000元之甲基安非他命1小包予羅仁志，並收取羅仁志
    給付之現金1,000元，所得款項則與陳俊樺朋分花用。
  (五)99年10月28日19時許，先由羅仁志以門號0000000000號行動
    電話與陳俊樺持用之謝宗奇所有門號0000000000號行動電話
    聯絡後，於99年10月30日19時許，由謝宗奇駕駛車牌號碼不
    詳之自小客車，搭載陳俊樺前往臺中市太平區東平國小前，
    由陳俊樺販售2,000元之甲基安非他命1小包予羅仁志，並收
    取羅仁志給付之現金2,000元，所得款項則與謝宗奇朋分花
    用。
二、嗣經警依法對門號0000000000、0000000000、0000000000、
    0000000000號行動電話進行通訊監察後，於99年11月18日，
    持法院核發之搜索票前往陳俊樺位在臺中市○區○○路2段
    55號10樓之3、謝宗奇位在臺中市○○區○○路413巷6弄1號
    住處搜索後，在陳俊樺上開住處扣得附表乙所示之物；在謝
    宗奇上開住處扣得附表丙所示之物。
三、案經臺中市警察局移送臺灣臺中地方法院檢察署檢察官偵查
    起訴。
    理  由
一、證據能力部分：
  (一)按檢察官職司追訴犯罪，就審判程序之訴訟構造言，檢察官
    係屬與被告對立之當事人一方，偵查中對被告以外之人所為
    之偵查筆錄，或被告以外之人向檢察官所提之書面陳述，性
    質上均屬傳聞證據。在理論上，如未予被告反對詰問、適當
    辯解之機會，一律准其為證據，似有違當事人進行主義之精
    神，對被告之防禦權亦有所妨礙；然而現階段刑事訴訟法規
    定檢察官代表國家偵查犯罪、實施公訴，必須對於被告之犯
    罪事實負舉證之責，依法其有訊問被告、證人及鑑定人之權
    ，證人、鑑定人且須具結，而實務運作時，偵查中檢察官向
    被告以外之人所取得之陳述，原則上均能遵守法律規定，不
    致違法取供，其可信性極高，為兼顧理論與實務，乃於修正
    刑事訴訟法時，增列第159條之1第2項，明定被告以外之人
    於偵查中向檢察官所為陳述，除顯有不可信之情況外，得為
    證據（最高法院95年度臺上字第1044號判決要旨參照）。復
    按刑事訴訟法第159條之1第2項，明定被告以外之人於偵查
    中向檢察官所為陳述，除顯有不可信之情況者外，得為證據
    ；所謂「不可信之情況」，由法院審酌被告以外之人於陳述
    時之外在環境及情況而為判斷；而被告以外之人於偵查時，
    是否與被告對質，與其陳述時之外在環境並無必然之關聯，
    自不得以偵查中未經被告詰問，逕認該陳述無證據能力；至
    該等陳述與事實是否相符，要屬證據證明力之問題，與證據
    能力之有無，不容混淆（最高法院94年度臺上字第7132號、
    95年度臺上字第1585號等判決要旨參照）。又證人於檢察官
    偵查中所為之陳述，審酌該陳述作成之客觀條件及環境，認
    其心理狀態健全，並無受到脅迫、利誘或詐欺，自非顯有不
    可信之情形，依刑事訴訟法第159條之1第2項之規定，亦得
    為證據（最高法院95年度臺上字第934號判決要旨參照）。
    查下列經本院列為本案證據之被告以外之人於檢察官偵查時
    所為之證述，依據偵訊過程及筆錄記載，可徵渠等於檢察官
    偵查中為陳述時，並無任何遭受外力不當干涉之顯不可信之
    情況；況被告及其辯護人於本院審理時，亦無具體指陳該等
    證述作成時，有何外在環境及情況足以影響證人證述之任意
    性及真實性，而有何顯有不可信之情況者；再者該等證人均
    未經被告、辯護人聲請調查，要屬反對詰問權之放棄，故各
    該證人於偵訊時之證述，均堪認有證據能力。
  (二)按刑事訴訟法第159條之5第2項所規定：「當事人、代理人
    或辯護人於法院調查證據時，知有第159條第1項不得為證據
    之情形，而未於言詞辯論終結前聲明異議者，視為有前項之
    同意。」乃係基於證據資料愈豐富，愈有助於真實發現之理
    念，酌採當事人進行主義之證據處分權原則，並強化言詞辯
    論主義，透過當事人等到庭所為之法庭活動，在使訴訟程序
    順暢進行之要求下，承認傳聞證據於一定條件內，得具證據
    適格。此種「擬制同意」，因與同條第一項之明示同意有別
    ，實務上常見當事人等係以「無異議」或「沒有意見」表示
    之，斯時倘該證據資料之性質，已經辯護人閱卷而知悉，或
    自起訴書、判決書之記載而了解，或偵、審中經檢察官、審
    判長、受命法官、受託法官告知，或被告逕為認罪答辯或有
    類似之作為、情況，即可認該相關人員於調查證據之時，知
    情而合於擬制同意之要件（最高法院96年度臺上字第4174號
    判決意旨參見）。經查，除上開供述證據外，本判決下列所
    引用之被告以外之人於審判外之供述證據，檢察官、被告及
    辯護人迄至本院言詞辯論終結前均未就證據能力聲明異議，
    本院審酌上開證據資料製作時之情況，均無違法不當及證明
    力明顯過低之瑕疵，亦認為以之作為證據應屬適當，揆諸前
    開規定，均認有證據能力。
  (三)按依據監聽錄音結果予以翻譯而製作之通訊監察譯文，乃該
    監聽錄音內容之顯示，此為學理上所稱之派生證據，屬於文
    書證據之一種。此於被告或訴訟關係人對其譯文之真實性發
    生爭執或有所懷疑時，法院固應依刑事訴訟法第165條之1第
    2 項規定勘驗該監聽之錄音帶踐行調查證據之程式，以確認
    該錄音聲音是否為本人及其內容與通訊監察譯文之記載是否
    相符；然如被告或訴訟關係人對其監聽錄音之譯文真實性並
    不爭執，顯無辨認其錄音聲音之調查必要性。是法院於審判
    期日就此如已踐行提示通訊監察譯文供當事人辨認或告以要
    旨，使其表示意見等程式並為辯論者，其所為之調查證據程
    式即無不合（最高法院96年度臺上字第1869號判決意旨可參
    ）。查卷內對於共同被告陳俊樺持用之門號0000000000號行
    動電話及被告謝宗奇持用之門號0000000000號行動電話之通
    訊監察譯文，係依原審法院核發之99年度聲監字第1464號、
    99 年度聲監字第1742號通訊監察書，合法實施監聽。本案
    被告謝宗奇及其辯護人於本院審理時對於上開通訊監察譯文
    內容均表示無意見，即對卷附之通訊監察譯文真實性並不爭
    執，且本院並於審判期日踐行提示該通訊監察譯文供當事人
    辨認或告以要旨，使其表示意見，而本院審酌該通訊監察譯
    文之書面作成時之情況，並無不當或違法情形，是上開通訊
    監察譯文應認有證據能力。
  (四)按現行刑事訴訟法關於「鑑定」之規定，除選任自然人充當
    鑑定人外，另設有囑託機關鑑定制度。依同法第198條、第
    208 條之規定，不論鑑定人或鑑定機關、團體，固均應由法
    院、審判長、受命法官或檢察官視具體個案之需要而為選任
    、囑託，並依第206條之規定，提出言詞或書面報告，始符
    合同法第159條第1項所定得作為證據之「法律有規定」之情
    形，否則所為之鑑定，仍屬傳聞證據。然於司法警察機關調
    查中之案件，為因應實務上，或因量大、或有急迫現實需求
    ，併例行性當然有鑑定之必要者，例如毒品之種類與成分、
    尿液之毒品反應，或者槍彈有無殺傷力等鑑定，基於檢察一
    體原則，得由該管檢察長對於轄區內之案件，以事前概括選
    任鑑定人或囑託鑑定機關、團體之方式，俾便轄區內之司法
    警察官、司法警察對於調查中之此類案件，得即時送請先前
    已選任之鑑定人或囑託之鑑定機關、團體實施鑑定，以求時
    效（法務部92年9月1日法檢字第0920035083號函參照，刊載
    於法務部公報第312期）。是此種由檢察機關概括選任鑑定
    人或概括囑託鑑定機關、團體，再轉知司法警察官、司法警
    察於調查犯罪時參考辦理之作為，法無明文禁止，係為因應
    現行刑事訴訟法增訂傳聞法則及其例外規定之實務運作而為
    ，與檢察官選任或囑託為鑑定者，性質上並無差異，同具有
    證據能力（最高法院96年度臺上字第2860號判決要旨參照）
    。查下列經引用作為本案證據之毒品鑑定報告，係經送鑑之
    標準作業流程分別送請行政院衛生署草屯療養院進行鑑定，
    揆諸前揭說明，該等毒品鑑定書均屬法律規定得為證據者，
    自均有證據能力。
二、本院認定犯罪事實之證據及理由：
  (一)上開犯罪事實，業據上訴人即被告（以下稱被告）謝宗奇於
    警詢(見99年度偵字第26790號卷第45至47頁)、偵查(見同偵
    查卷第29至33頁)、原審審理(見原審卷第10至11頁、第17至
    18頁、第62至70頁)及本院審理（見本院卷第64至65頁）坦
    承不諱，核與證人張博凱於警詢(見99年度偵字第26563號卷
    第195至204頁)、偵查(見99年度偵字第26563號卷第215至21
    9頁)、證人羅仁志於警詢(見99年度偵字第26563號卷第122
    至12 6頁、第127至134頁)、偵查(見99年度偵字第26563號
    卷第161至165頁)、證人即少年吳○芳於警詢(見99年度偵字
    第26563號卷第45至61頁)、偵查(見99年度偵字第26563號卷
    第80至81頁)證述購買甲基安非他命情節相符，並有卷附被
    告與上開證人聯絡交易甲基安非他命之門號0000000000、00
    0000 0000號行動電話通訊監察譯文（見99年度偵字第26563
    號卷第67至72頁、106至110頁、145至150頁、209至213頁）
    及附表乙編號一至四、附表丙編號一所示之物扣案可佐。而
    扣案附表乙編號一至四所示之物，經送請行政院衛生署草屯
    療養院鑑定結果，均檢出甲基安非他命，有該院99年11月29
    日草療鑑字第0991100187號鑑定書1紙在卷可稽(見原審卷第
    48至49頁)，足認被告之自白與事實相符。
  (二)按販賣毒品之所謂販賣行為，須行為人主觀上有營利意圖，
    且客觀上有販入或賣出毒品行為，即足構成，至於實際上是
    否已經獲利，則非所問；必也始終無營利之意思，而以原價
    或低於原價有償讓與他人，方難謂為販賣行為，而僅得以轉
    讓罪論處（最高法院93年度臺上字第1651號判決意旨參照)
    。且衡諸我國查緝甲基安非他命之販賣一向執法甚嚴，又販
    賣甲基安非他命既係違法行為，當非可公然為之，亦無公定
    價格，且容易分裝並增減份量，而每次買賣之價量，可能隨
    時依雙方關係深淺、資力、需求量及對行情之認知、來源是
    否充裕、查緝是否嚴謹、購買者被查獲時供述購買對象之可
    能風險之評估等情形，而異其標準，非可一概而論；販賣之
    人從價差或量差中牟利之方式雖異，其意圖營利之販賣行為
    則同一。且甲基安非他命均量微價高，取得不易，倘若非有
    利可圖，一般人當無干冒重度刑責而提供甲基安非他命給他
    人之可能。況證人張博凱、羅仁志、少年吳○芳與同案被告
    陳俊樺及被告謝宗奇互無特殊之親屬情誼，前開證人係因購
    買毒品始與渠等接觸聯繫，則渠等倘非有利可圖，應無平白
    費時、費力而為本案交付甲基安非他命予證人之理，足認被
    告謝宗奇與同案被告陳俊樺主觀上就事實欄一、(一)至(五)所示
    各次犯行，確具有販賣營利之意圖。
  (三)至於刑法上之幫助犯，係指以幫助之意思，對於正犯資以助
    力，而未參與實施犯罪構成要件之行為者而言；如就構成犯
    罪事實之一部，已參與實施即屬共同正犯。又凡以自己犯罪
    之意思而參與犯罪，無論其所參與者是否係犯罪構成要件之
    行為，皆為正犯，其以幫助他人犯罪之意思而參與犯罪，其
    所參與者，苟係犯罪構成要件之行為，亦為正犯，必以幫助
    他人犯罪之意思而參與犯罪，其所參與者又為犯罪構成要件
    以外之行為，始為從犯（最高法院88年臺上第5520號、92年
    臺上第5407號判決意旨參照）。本案被告謝宗奇明知被告陳
    俊樺欲販賣毒品甲基安非他命，竟於事實欄一、(一)至(三)、(五)
    各次犯行中，擔任駕駛搭載被告陳俊樺，復於事實欄一、(四)
    所示犯行中，聽從被告陳俊樺指示自行駕車前往交易毒品，
    業經被告陳俊樺、謝宗奇坦稱明確，依前開說明，堪認被告
    陳俊樺、謝宗奇就上開各次犯行，具有犯意聯絡及行為分擔
    ，應為共同正犯。
  (四)綜上所述，事證已臻明確，被告謝宗奇有上揭犯行，洵堪認
    定，應依法論罪科刑。
三、論罪科刑部分：
  (一)查甲基安非他命係毒品危害防制條例第2條第2項第2款所列
    管之第二級毒品，不得非法持有、販賣。被告謝宗奇如事實
    欄一、(一)至(五)所為，核均係犯毒品危害防制條例第4條第2項
    之販賣第二級毒品罪。被告各次持有第二級毒品甲基安非他
    命之低度行為，應分別為各該次販賣第二級毒品甲基安非他
    命之高度行為所吸收，均不另論罪。而數行為於同時同地或
    密切接近之時地實施，侵害同一之法益，各行為之獨立性極
    為薄弱，依一般社會健全觀念，在時間差距上，難以強行分
    開，在刑法評價上，以視為數個舉動之接續施行，合為包括
    之一行為予以評價，較為合理，則屬接續犯，而為包括之一
    罪（最高法院86年臺上字第3295號判例可資參照）。本件被
    告分別於不同時間、地點販賣甲基安非他命，每次在時間及
    地點差距上，可以分開，在刑法評價上，各具獨立性，各次
    行為皆可單獨成立犯罪，顯非於同時同地或密切接近之時地
    實施犯罪之接續犯。另所謂集合犯，係指依一般社會通念，
    特定犯罪行為具有反覆實施之特性，立法者於制定刑罰法律
    之初，亦已認知該種行為類型之反覆性，而有意藉由法條中
    客觀構成要件之行為要素，含括上開具有反覆實施特性之數
    個犯罪行為，仍僅接受一次刑法之評價為已足。而販賣毒品
    罪，不論行為人或為零星偶一為之，或不間斷為之，其於行
    為終了時，即已達營利之目的，自難認立法者於制定刑罰法
    律之初，已認知販賣毒品行為必屬具反覆性之犯罪，且有意
    藉由法條中客觀構成要件之行為要素，含括上開具有反覆實
    施特性之數個犯罪行為。況依94年2月2日總統令修正公布，
    並自95年7月1日施行之刑法，其修正既依據「刑罰公平原則
    」之考量，刪除有關連續犯之規定，並將含有連續犯性質之
    常業犯一併全數刪除（參見刑法修正草案總說明），則再以
    集合犯之概念評價多數販賣毒品之行為，即有不當。準此，
    被告謝宗奇如事實欄一、(一)至(五)所示5次販賣甲基安非他命
    犯行，犯意各別，行為互殊，應予分論併罰。被告謝宗奇與
    同案被告陳俊樺就上開五次販賣甲基安非他命犯罪，彼此間
    有犯意聯絡及行為分擔，已如前述，應為共同正犯。
  (二)被告謝宗奇就事實欄一、(一)至(五)所示5次販賣甲基安非他命
    犯行，於偵查及法院審理中均自白犯罪，合於毒品危害防制
    條例第17條第2項減輕其刑之規定，自應減輕其刑。
  (三)又毒品危害防制條例第17條第1項規定，犯第4條至第8條、
    第10條或第11條之罪，供出毒品來源，因而查獲其他正犯或
    共犯者，減輕或免除其刑。所謂供出毒品來源，因而查獲其
    他正犯或共犯者，係指具體提供毒品來源之資訊，使調查或
    偵查犯罪之公務員知悉而對之發動調查或偵查，並據以破獲
    者而言(最高法院99年度臺上字5843號、第5957號判決參照)
    。經查：被告謝宗奇於99年12月15日警詢時即供稱其與陳俊
    樺共同販賣之第二級毒品來源係綽號車神之潘志軒，並陳稱
    ：「（潘志軒為何會無償提供Ｋ他命給你施用？）因為我經
    常與陳俊樺前往向潘志軒購買第二級毒品安非他命，我向他
    要，就會給我1公克，做為購買毒品的附贈品。」...「（問
    ：你有無向潘志軒購買第二級毒品安非他命？）沒有，我是
    跟陳俊樺一起去購買的。」「（問：你於何時開始與陳俊樺
    一同去向潘志軒購買毒品？）99年7月份左右詳細日期我忘
    記了。」「（問：你向潘志軒從事毒品交易時段、地點各為
    何？）交易時間都是在下午5、6點間，交易地點大多在大源
    19街大源路口全家便利商店前或大源路河堤邊。」（見99年
    度偵字第26790號卷第46頁），而其所供述與陳俊樺一同向
    潘志軒購買第二級毒品甲基安非他命之事實，亦經同案被告
    陳俊樺於同日之警詢中所證實，陳俊樺並供稱：「（問：你
    向潘志軒從事毒品交易時間、地點各為何？）交易時間都是
    在下午5點至6點間，交易地點大多在大源19街大源路口全家
    便利商店前或大源路河堤邊。」（見臺中市政府警察局第一
    分局中分一刑字第1000008964號卷內陳俊樺99年12月15日警
    詢筆錄）。嗣經警查獲潘志軒到案後，並於100年3月22日對
    潘志軒製作警詢筆錄時，潘志軒對本件被告謝宗奇所供稱伊
    與陳俊樺共同販賣之第二級毒品安非他命來源係潘志軒亦供
    認不諱，並稱：「（問：謝宗奇向警方陳指經常與你於下午
    5點至6時間約定在大源路大源19 街口從事毒品交易，有無
    此事？）有。」(見臺中市政府警察局第一分局中分一刑字
    第1000008964號刑案偵查卷宗潘志軒100年3月22日警詢筆錄
    ）。顯見，本件警方確實係因被告謝宗奇及陳俊樺之供述，
    而查獲潘志軒有販賣第二級毒品予陳俊樺，再由被告謝宗奇
    與陳俊樺持此第二級毒品販賣予張博凱等人，此亦有臺灣臺
    中地方法院100年4月28日中檢輝民99偵26790字第035737號
    函可參。故應認被告謝宗奇已符合毒品危害防制條例第17條
    第1項供出毒品來源因而查獲之減刑規定，爰遞減輕其刑。
  (四)被告謝宗奇所犯販賣第二級毒品犯行，無視國家禁毒法令，
    貪圖私利，而一再販賣毒品甲基安非他命予他人，嚴重破壞
    社會治安，危害他人身體健康，實值非難，而難認其犯罪情
    狀堪可憫恕，縱科以遞減輕其刑後之最低度刑，亦無情輕法
    重之情形，故無再適用刑法第59條規定減輕其刑之餘地，附
    此敘明。
四、原審就關於被告謝宗奇所為，認事證明確，而予論罪科刑，
    固非無見。惟原審未予查明被告供出毒品來源即綽號「車神
    」之潘志軒，並因而查獲潘志軒販賣第二級毒品甲基安非他
    命案件，致未適用毒品危害防制條例第17條第1項減輕或免
    除其刑，即有未洽。被告謝宗奇就原判決關此部分上訴，指
    摘原判決未查明本案確因其供出毒品來源而查獲其他正犯，
    而有未依毒品危害防制條例第17條第1項規定減輕或免除其
    刑之不當，為有理由，自應由本院將原判決關於被告謝宗奇
    部分撤銷改判。爰審酌被告謝宗奇明知毒品甲基安非他命戕
    害身心，竟與同案被告陳俊樺數次共同販賣予他人施用，無
    視國家杜絕毒品犯罪之禁令，其所為非但增加毒品在社會流
    通之危險性，且助長施用毒品成癮之惡習，戕害他人身心健
    康，對社會治安亦有相當程度之危害，惟念其販賣甲基安非
    他命僅有五次，每次販售數量尚微，惡性尚非重大，犯罪後
    坦承犯行，表示悔意，態度尚佳，暨其生活狀況、品行、智
    識程度等一切情狀，就其所為事實欄一、(一)至(五)犯行分別量
    處如附表甲所示之刑(含主刑及從刑)，並就主刑部分定其應
    執行之刑，以示儆懲。
五、從刑部分：
    按毒品危害防制條例第18條第1項前段規定，查獲之第一二
    級毒品，不問屬於犯人與否，均沒收銷燬之，此所稱「查獲
    之毒品」，係指被查獲而與本案有關之全部毒品而言；至同
    條例第19條第1項所規定，犯第4條至第9條、第12條、第13
    條或第14條第1項、第2項之罪者，其供犯罪所用或因犯罪所
    得之財物均沒收之，所稱「供犯罪所用或因犯罪所得之財物
    」，則係指查獲毒品以外之其他供犯罪所用或因犯罪所得之
    財物而言，並不包括前揭查獲之毒品，縱該查獲之毒品係供
    被告犯罪所用或屬被告犯罪所得之物，仍應依毒品危害防制
    條例第18條第1項前段規定，諭知沒收並銷燬之（最高法院9
    5年台上字第5304號判決意旨參照）。次按，刑罰法令關於
    沒收之規定，兼採職權沒收主義與義務沒收主義。職權沒收
    ，係指法院就屬於被告所有，供犯罪所用、預備用或因犯罪
    所得之物，仍得本於職權斟酌是否宣告沒收，例如刑法第38
    條第1項第2款、第3款、第3項前段等規定屬之。義務沒收，
    則又可分為絕對義務沒收與相對義務沒收，前者指凡法條有
    ：「不問屬於犯人與否，沒收之」之特別規定者屬之，法院
    就此等物品是否宣告沒收，無斟酌餘地，除已證明滅失者外
    ，不問屬於犯人與否或有無查扣，均應宣告沒收，例如刑法
    第38條第1項第1款、第2項、第200條、第205條、第209條、
    第219條、第266條第2項、毒品危害防制條例第18條第1項前
    段等規定屬之；後者則係指供犯罪所用、預備用或因犯罪所
    得之物，如屬於被告所有，即應依法沒收，例如毒品危害防
    制條例第19條第1項前段是。又按，毒品危害防制條例第19
    條第1項：「犯第4條至第9條、第12條、第13條或第14條第1
    項、第2項之罪者，其供犯罪所用或因犯罪所得之財物，均
    沒收之，如全部或一部不能沒收時，追徵其價額或以其財產
    抵償之。」之規定，係採義務沒收主義，以徹底杜絕行為人
    貪取暴利之誘因、工具與結果。凡供販賣毒品所用或因犯罪
    所得之財物，祇要屬於被告所有，即應宣告沒收，不能沒收
    時，追徵其價額或以其財產抵償之，法院並無斟酌沒收與否
    之餘地，應義務宣告沒收者，亦不以當場經搜獲扣押者為限
    。另毒品危害防制條例第19條第1項所謂犯罪所得之財物沒
    收，如不能沒收時，追徵其價額或以其財產抵償者，以實際
    取得之財物為限，如尚未取得者，即無適用該項規定沒收之
    餘地（最高法院98年度台上字第6120號判決參照）。再按，
    毒品危害防制條例第19條第1項規定性質上係沒收之補充規
    定。其屬於本條所定沒收之標的，如得以直接沒收者，判決
    主文僅宣告沒收即可，不生「追徵其價額」或「以其財產抵
    償之」問題，須沒收之標的全部或一部不能沒收時，始生「
    追徵其價額」或「以其財產抵償之」選項問題。而「追徵其
    價額」或「以其財產抵償之」係屬兩種選項，分別係針對現
    行貨幣以外之其他財產與現行貨幣而言；本規定所稱「追徵
    其價額」者，係指所沒收之物為金錢以外之其他財物而無法
    沒收時，因其實際價值不確定，應追徵其價額，使其繳納與
    原物相當之價額，並無以其財產抵償之問題。倘嗣後追徵其
    金錢價額，不得結果而須以其財產抵償者，要屬行政執行機
    關依強制執行之法律之執行問題，即無不能執行之情形，自
    毋庸諭知「或以其財產抵償之」。如不能沒收之沒收標的為
    金錢時，因價值確定，判決主文直接宣告「以其財產抵償之
    」即可，不發生追徵價額之問題（最高法院99年度第5次刑
    事庭會議決議參照）。另按，共同正犯應就全部犯罪結果負
    其責任，是其犯罪所得之財物如為現金者，應合併計算，且
    於全部或一部不能沒收時，以其財產抵償之，惟為避免執行
    時發生重複沒收、抵償之情形，各共同正犯之間係採連帶沒
    收主義，於裁判時應諭知被告共同犯罪所得之財物應與其他
    共同正犯連帶沒收之，不得就全體共同正犯之總所得，對各
    共同正犯分別重複諭知沒收（最高法院97年度台上字第697
    號判決意旨可供參酌）。且在共同正犯之場合，基於共同犯
    罪行為，應由共犯各負全部責任之理論，對於共犯間「供犯
    罪所用或犯罪預備之物」，祇要屬於共犯中一人所有，即得
    對於其餘共犯為沒收之諭知。末按，行動電話服務須以通話
    晶片卡為使用介面，因此電信公司於出租行動電話門號予消
    費者使用時，即同時附帶提供晶片卡給消費者作為門號使用
    之介面，故電信公司接受消費者申辦門號並將該門號開通上
    線時，該晶片卡之所有權亦移轉於消費者，自不能認該晶片
    卡仍屬電信公司所有之物(最高法院97年度臺上字第1952號
    、第2230號判決意旨參照）。經查，
  (一)被告謝宗奇於事實欄一、(一)、(二)、(三)、(四)與同案被告陳俊樺
    共同販賣第二級毒品甲基安非他命所用之行動電話1支(含門
    號0000000000號SIM卡1張)，雖未扣案，惟業據同案被告陳
    俊樺供明為其所有(見原審卷第69頁)；被告謝宗奇於事實欄
    一、(五)與同案被告陳俊樺共同販賣第二級毒品甲基安非他命
    所用之扣案附表丙編號一所示之行動電話，業據被告謝宗奇
    供明為其所有(見原審卷第66頁背面)，自應依毒品危害防制
    條例第19條第1項規定，各於附表甲編號一至五所示主刑項
    下之從刑宣告連帶沒收，其中附表甲編號一至四部分，並諭
    知如全部或一部不能沒收時，連帶追徵其價額。
  (二)被告謝宗奇與同案被告陳俊樺於事實欄一、(一)共同販賣毒品
    所得500元，事實攔一、(二)共同販賣毒品所得1000元，事實
    欄一、(三)共同販賣毒品所得1500元，事實欄一、(四)共同販賣
    毒品所得1000元，事實欄一、(五)共同販賣毒品所得2000元，
    雖均未扣案，然既為渠等共同販賣毒品甲基安非他命所得之
    財物，自應依毒品危害防制條例第19條第1項之規定，各於
    附表甲編號一至五所示主刑項下之從刑宣告連帶沒收，並諭
    知如全部或一部不能沒收時，以渠等之財產連帶抵償之。
  (三)扣案附表乙編號一至四所示之物，經送請行政院衛生署草屯
    療養院鑑定結果，均檢出甲基安非他命，有該院99年11 月
    29日草療鑑字第0991100187號鑑定書1紙在卷可稽(見原審卷
    第48至49頁)，且係事實欄一、(五)販賣第2級毒品後剩餘之毒
    品，業經同案被告陳俊樺於原審審理時供承在卷（見原審卷
    右下編號第66頁背面)，而盛裝之包裝袋部分，依法務部調
    查局調科壹字第09362396550號函示，依現今所採用之鑑驗
    方式，包裝袋部分仍會殘留微量毒品，而無法將之完全析離
    ，自應就包裝部分，依毒品危害防制條例第18條第1項前段
    之規定，一併於附表甲編號五所示主刑項下之從刑宣告沒收
    銷燬。至鑑驗所耗損之第二級毒品，既已滅失，自不另為沒
    收銷燬之諭知。
  (四)扣案附表乙編號五至十所示之物，附表丙編號二至四所示之
    物，被告謝宗奇與同案被告陳俊樺均否認係供渠等犯本案或
    因本案犯罪所得之物，復查無積極事證足資證明確與本案犯
    罪有關，自不得宣告沒收，併此敘明。
據上論結，應依刑事訴訟法第369條第1項前段、第364條、第299
條第1項前段，毒品危害防制條例第4條第2項、第17條第1項、第
2項、第18條第1項前段、第19條第1項，刑法第11條、第28條、
第51條第5款，判決如主文。
本案經檢察官許萬相到庭執行職務。
中    華    民    國   100    年    6     月    14     日
              刑事第四庭  審判長法  官  洪  耀  宗
                                法  官  劉  登  俊
                                法  官  許  文  碩
以上正本證明與原本無異。
如不服本判決應於收受送達後十日內向本院提出上訴狀，其未敘
述上訴之理由者並得於提起上訴後十日內向本院補提理由書（均
須按他造當事人之人數附繕本）「切勿逕送上級法院」。
                                書記官  郭  蕙  瑜
中    華    民    國   100    年    6     月    14     日
附表甲：
┌──┬───────────┬─────────┬──────────────────┐
│編號│   犯  罪  事  實     │   所 犯 法 條    │     罪    刑    之    宣    告     │
├──┼───────────┼─────────┼──────────────────┤
│ 一 │如事實欄一、(一)        │毒品危害防制條例第│謝宗奇共同販賣第二級毒品，處有期徒刑│
│    │                      │4條第2項          │貳年陸月。未扣案之行動電話壹支（含09│
│    │                      │                  │00000000門號SIM卡壹張）與陳俊樺連帶 │
│    │                      │                  │沒收，如全部或一部不能沒收時，與陳俊│
│    │                      │                  │樺連帶追徵其價額；未扣案之販賣毒品所│
│    │                      │                  │得新臺幣伍佰元與陳俊樺連帶沒收，如全│
│    │                      │                  │部或一部不能沒收時，以其與陳俊樺之財│
│    │                      │                  │產連帶抵償。                        │
├──┼───────────┼─────────┼──────────────────┤
│ 二 │如事實欄一、(二)        │同上              │謝宗奇共同販賣第二級毒品，處有期徒刑│
│    │                      │                  │貳年陸月。未扣案之行動電話壹支（含09│
│    │                      │                  │00000000門號SIM卡壹張）與陳俊樺連帶 │
│    │                      │                  │沒收，如全部或一部不能沒收時，與陳俊│
│    │                      │                  │樺連帶追徵其價額；未扣案之販賣毒品所│
│    │                      │                  │得新臺幣壹仟元與陳俊樺連帶沒收，如全│
│    │                      │                  │部或一部不能沒收時，以其與陳俊樺之財│
│    │                      │                  │產連帶抵償。                        │
├──┼───────────┼─────────┼──────────────────┤
│ 三 │如事實欄一、(三)        │同上              │謝宗奇共同販賣第二級毒品，處有期徒刑│
│    │                      │                  │貳年陸月。未扣案之行動電話壹支（含09│
│    │                      │                  │00000000門號SIM卡壹張）與陳俊樺連帶 │
│    │                      │                  │沒收，如全部或一部不能沒收時，與陳俊│
│    │                      │                  │樺連帶追徵其價額；未扣案之販賣毒品所│
│    │                      │                  │得新臺幣壹仟伍佰元與陳俊樺連帶沒收，│
│    │                      │                  │如全部或一部不能沒收時，以其與陳俊樺│
│    │                      │                  │之財產連帶抵償。                    │
├──┼───────────┼─────────┼──────────────────┤
│ 四 │如事實欄一、(四)        │同上              │謝宗奇共同販賣第二級毒品，處有期徒刑│
│    │                      │                  │貳年陸月。未扣案之行動電話壹支（含09│
│    │                      │                  │00000000門號SIM卡壹張）與陳俊樺連帶 │
│    │                      │                  │沒收，如全部或一部不能沒收時，與陳俊│
│    │                      │                  │樺連帶追徵其價額；未扣案之販賣毒品所│
│    │                      │                  │得新臺幣壹仟元與陳俊樺連帶沒收，如全│
│    │                      │                  │部或一部不能沒收時，以其與陳俊樺之財│
│    │                      │                  │產連帶抵償。                        │
├──┼───────────┼─────────┼──────────────────┤
│ 五 │如事實欄一、(五)        │同上              │謝宗奇共同販賣第二級毒品，處有期徒刑│
│    │                      │                  │貳年柒月。扣案附表乙編號一至四所示之│
│    │                      │                  │物均沒收銷燬；扣案附表丙編號一所示之│
│    │                      │                  │物與陳俊樺連帶沒收。未扣案之販賣毒品│
│    │                      │                  │所得新臺幣貳仟元與陳俊樺連帶沒收，如│
│    │                      │                  │全部或一部不能沒收時，以其與陳俊樺之│
│    │                      │                  │財產連帶抵償。                      │
├──┼───────────┼─────────┼──────────────────┤
附表乙
┌──┬─────────────────┬──┬──────────────────────────┐
│編號│扣              案              物│數量│備                                                註│
├──┼─────────────────┼──┼──────────────────────────┤
│ 一 │甲基安非他命                      │壹包│送驗淨重0.2904公克，驗餘淨重0.2894公克              │
│ 二 │甲基安非他命                      │壹包│送驗淨重0.5740公克，驗餘淨重0.5729公克              │
│ 三 │甲基安非他命                      │壹包│送驗淨重0.5351公克，驗餘淨重0.5343公克              │
│ 四 │甲基安非他命                      │壹包│送驗淨重0.5186公克，驗餘淨重0.5174公克              │
│ 五 │K他命施用器具                     │壹組│內有鐵製吸管壹支、公用電話卡壹張，起訴書聲請另案沒收│
│ 六 │酒精壺                            │壹個│起訴書聲請另案沒收                                  │
│ 七 │自製酒精燈                        │貳個│起訴書聲請另案沒收                                  │
│ 八 │安非他命吸食器                    │壹組│起訴書聲請另案沒收                                  │
│ 九 │玻璃製安非他命吸食器              │壹支│起訴書聲請另案沒收                                  │
│ 十 │行動電話(序號00000000000000000)   │壹支│內裝門號0000000000SIM卡，起訴書聲請另案沒收         │
└──┴─────────────────┴──┴──────────────────────────┘
附表丙
┌──┬─────────────────┬──┬──────────────────────────┐
│編號│扣              案              物│數量│備                                                註│
├──┼─────────────────┼──┼──────────────────────────┤
│ 一 │行動電話(序號000000000000000）    │壹支│內裝門號0000000000SIM卡                             │
│ 二 │行動電話(序號00000000000000002）  │壹支│內裝門號0000000000SIM卡，起訴書聲請另案沒收         │
│ 三 │K他命吸食器                       │壹支│起訴書聲請另案沒收                                  │
│ 四 │K他命K盤                          │壹組│內有K他命殘渣、卡片、以100元紙鈔捲成管狀之吸管，起訴│
│    │                                  │    │ 書聲請另案沒收                                     │
└──┴─────────────────┴──┴──────────────────────────┘